臺中高等行政法院判決
                                      100年度簡字第125號
原      告　江南酒業股份有限公司
代　表　人　陳慶煉
被      告　臺中市政府
代　表　人　胡志強
訴訟代理人　李俊誼
上列當事人間因菸酒管理法事件，原告不服財政部中華民國100
年5月6日台財訴字第10000153190號訴願決定（案號：第1000068
7號），提起行政訴訟。本院判決如下︰
　　主  文
原告之訴駁回。
訴訟費用由原告負擔。
    事實及理由
一、事實概要：緣原告產製之「六年高粱酒」（0.6公升，酒精
    度58度，裝瓶日期：2009.12）酒品，經被告依據檢舉資料
    ，於100年1月4日至檢舉地點（好鄰居精品生活館，地址：
    臺中市○里區○○路536號）查獲其酒品製造業者名稱應標
    示「江南酒業股份有限公司」，卻標示為「江西酒業股份有
    限公司」，涉有違反菸酒管理法第33條規定，經審理違章成
    立，乃依菸酒管理法第54條第1項規定，以100年3月3日府授
    財菸字第1000036943號裁處書，對原告核處罰鍰新臺幣（以
    下同）100,000元，並限期回收補正。原告對罰鍰處分不服
    ，提起訴願遭決定駁回，遂提起本件行政訴訟。
二、本件原告主張：
    (一)原告「六年高粱酒」因印刷廠錯把南誤印為西，事後原告
      未查覺一字之誤，製造一批銷售予好鄰居精品生活館，只
      包裝銷售一次，經「好鄰居精品生活館」於10 0年1月4日
      通知原告前往確認，確實是印刷廠錯把「南」誤印為「西
      」，原告已將該酒品回收。
    (二)本件純粹係印刷廠錯誤在先，原告絕無故意標示不實之心
      ，如果是故意則不可能只有一字之誤，且原告均依相關規
      定完成產製申報及開立銷項發票，更能證明原告是無心之
      過。
    (三)本案未損及消費者利益、公務部門亦未短收稅款，初犯罰
      款竟高達100,000元，原告無力負擔等，資為爭議等情。
      並聲明求為判決訴願決定及原處分關於罰鍰部分均撤銷。
三、被告則以：
    (一)原告為經財政部許可之酒製造業者，「六年高梁酒」經原
      告於98年9月17日向被告所屬沙鹿稽徵所登記菸酒稅產品
      在案，依登記之標示及圖樣，其產製廠商名稱已正確標示
      為「江南酒業股份有限公司」。依據菸酒管理法第33 規
      定，原告於酒品包裝出售時有正確標示製造業者名稱之義
      務，自應隨時注意有無標示不實或使人誤信之情事，其於
      產品登記時已正確標示廠商名稱，卻於出廠時疏於檢查，
      致以標示不實之酒品出售，其應注意能注意而不注意核有
      過失之責，仍應負行政罰過失責任。
    (二)菸酒管理法第33條之立法意旨係在使消費者能從標示內容
      易於辨識產品特性，而不致產生誤性，以保護消費者權益
      ，原告以該酒品產製廠商標示錯誤未損及消費者利益為免
      罰理由，尚與立法者欲保護消費者權益意旨不符。
    (三)被告審酌該酒品第一次違反標示規定，依行政罰法第18條
      第1項規定考量原告應受責難程度，依法裁處最低10萬元
      整罰鍰，業已審酌違法情節，原告請求撤銷罰鍰處分之訴
      ，於法未符，尚不足採。
    (四)被告違反菸酒管理法第33條規定事證明確，被告依同法第
      54條第1項、行政罰法第7條及第18條第1項規定裁罰並無
      不當等語，資為抗辯。並
四、兩造之爭點：原告有無違反菸酒管理法第33條規定，於產品
    包裝上錯誤標示產製廠商之名稱？被告所為罰鍰處分是否適
    法？經查：
    (一)按「酒經包裝出售者，製造業者或進口業者應於直接接觸
      酒之容器上標示下列事項：．．．五、製造業者名稱及地
      址；．．．。」、「酒之容器與其外包裝之標示及說明書
      ，不得有不實或使人誤信之情事，．．．。」、「菸酒製
      造業者或進口業者違反第32條、第33條或第34條之標示規
      定而為製造或進口行為者，按查獲次數每次處新臺幣10萬
      元以上50萬元以下罰鍰，並通知其限期回收補正；屆期不
      遵行者，由主管機關停止其製造或進口6個月至1年，並沒
      入違規之菸酒。」、「違反行政法上義務之行為非出於故
      意或過失者，不予處罰。法人、設有代表人或管理人之非
      法人團體、中央或地方機關或其他組織違反行政法上義務
      者，其代表人、管理人、其他有代表權之人或實際行為之
      職員、受僱人或從業人員之故意、過失，推定為該等組織
      之故意、過失。」、「裁處罰鍰，應審酌違反行政法上義
      務行為應受責難程度、所生影響及因違反行政法上義務所
      得之利益，並得考量受處罰者之資力。」分別為菸酒管理
      法第33條第1項、第4項、第54條第1項、行政罰法第7條及
      第18條第1項所明定。
    (二)經查，本件被告接獲檢舉，於100年1月4日於系爭地址查
      得原告產製之「六年高粱酒」（0.6公升，酒精度58度，
      裝瓶日期：2009.12）酒品，製造業者名稱應標示「江南
      酒業股份有限公司」，卻標示為「江西酒業股份有限公司
      」，涉有違反菸酒管理法第33條規定，經審理違章成立，
      乃依菸酒管理法第54條第1項規定，以100年3月3日府授財
      菸字第1000036943號裁處書，對原告核處罰鍰100,000元
      為原告所不爭執，並有被告100年1月4日聯合稽查菸酒業
      者紀錄表、系爭酒品進貨發票、系爭酒品照片影本、原告
      系爭酒品菸酒稅產品登記申請表、財政部臺灣省中區國稅
      局沙鹿稽徵所98年9月17日中區國稅沙鹿三字第098002276
      4號函（核准原告系爭酒品菸酒稅產品登記）、系爭酒品
      照片等附卷可稽（見本院卷第51-58頁），原告違章事實
      洵堪認定，揆諸首揭規定，被告對原告核處罰鍰100,000
      元，並限期回收補正並無違誤。
    (三)原告雖起訴主張係印刷廠商印製錯誤，原告無故意之心，
      且本案未損及消費者利益、公務部門亦未短收稅款，初犯
      罰款竟高達100,000元，原告無力負擔云云。惟查：
      1.系爭酒品製造業者名稱應標示「江南酒業股份有限公司
        」，卻標示為「江西酒業股份有限公司」，製造業者名
        稱有誤，其酒之容器之標示有不實或使人誤信之情事，
        固無證據可認係原告故意所為，然原告係該酒品之製造
        業者，依菸酒管理法第33條第1項、第4項之規定，就酒
        之包裝出售，本負有正確標示其製造業者名稱之義務，
        自應隨時注意有無標示不實或使人誤信之情事，且在客
        觀上非不能注意，竟疏於盡此注意義務，自難辭過失之
        責。
      2.至原告主張未損及消費者利益、公務部門亦未短收稅款
        ，初犯罰款100,000元過高等節，查菸酒管理法第33條
        之立法意旨係在使消費者能從標示內容易於辨識產品特
        性，而不致產生誤信，以保護消費者權益，原告執該酒
        品產製廠商標示錯誤未損及消費者利益為免罰理由，尚
        與立法者欲保護消費者權益意旨不符；而菸酒管理法關
        於標示不實或使人誤信之行政責任，並不以公務部門短
        收稅款之結果為其構成要件；被告審酌該酒品係第1次
        違反標示規定，已依行政罰法第18條第1項規定考量原
        告應受責難程度，依菸酒管理法第54條第1項規定裁處
        法定最低額度罰鍰100,000元，經核並無違誤，原告上
        開主張並非可採。
五、綜上所述，原告所訴並非可採，本件原處分對原告核處罰鍰
    100,000元並無違誤，訴願決定予以維持，核無不合。原告
    訴請撤銷，為無理由，應予駁回。本件為簡易事件，爰不經
    言詞辯論逕為判決。
六、據上論結，本件原告之訴為無理由，依行政訴訟法第233 條
    第1項、第236條、第195條第1項後段、第98條第1項前段，
    判決如主文。
中　　華　　民　　國　　100　年　　8　　月　　9   　　日
                臺中高等行政法院第二庭
                                法  官　莊　金　昌
以上正本證明與原本無異。
如不服本判決，應於判決送達後20日內，以本訴訟事件所涉及之
法律見解具有原則性者，始得向本院提出上訴狀並表明上訴理由
，經最高行政法院許可，否則不得上訴；如於本判決宣示後送達
前提起上訴者，應於判決送達後20日內補提上訴理由書（均應依
對造人數提出繕本）。
中　　華　　民　　國　　100　年　　8　　月　　9   　　日
　　　　　　　　　　　　　　　  書記官　林  昱  妏